臺灣雲林地方法院刑事判決
110年度易字第730號
公  訴  人  臺灣雲林地方檢察署檢察官
被      告  劉俊顯


上列被告因竊盜案件，經檢察官提起公訴（110年度偵字第6766
號），本院判決如下：
    主  文
劉俊顯犯竊盜罪，處拘役伍拾日，如易科罰金，以新臺幣壹仟元
折算壹日。　　
未扣案犯罪所得新臺幣壹佰陸拾元，沒收之，於全部或一部不能
沒收或不宜執行沒收時，追徵其價額。
    事  實
一、劉俊顯於民國107年5月5日起向蕭佑龍承租位在雲林縣○○市○
    ○路000號龍來玩娃娃機店之夾娃娃機臺數臺，因此得知蕭佑
    龍每周約何時會前往龍來玩娃娃機店，竟意圖為自己不法之
    所有，基於竊盜之犯意，於110年2月27日晚間22時12分許，
    趁蕭佑龍未在店內之機會，先至龍來玩娃娃機店倉庫關閉店
    內監視器電源後，以娃娃機臺通用之鑰匙，開啟非其承租之
    蕭佑龍所有娃娃機臺(下稱本案機臺)，取出原先之零錢軌道
    ，裝入自備之零錢盒，使顧客消費時投入之硬幣因此未能循
    機臺設計之孔道軌道滑入娃娃機內原有之集錢盒，而中途即
    落入劉俊顯之零錢盒內，以此方式攔截消費者消費時投入之
    硬幣。再於同年3月1日下午1時55分許，趁蕭佑龍未在店內
    之機會，至店內倉庫關閉店內監視器電源後，以通用鑰匙開
    啟本案機臺，取出2月27日預放之零錢盒及其內零錢，竊取
    零錢新臺幣(下同)160元得手，再將原先之零錢軌道放回，
    並以鑰匙打開本案娃娃機臺電腦IC板按操作按扭，在機臺螢
    幕操作界面選擇「清當前幣」，重設投幣數目以掩飾竊盜犯
    行。因蕭佑龍事前已開始懷疑劉俊顯，遂在本案機臺旁另設
    置側錄監視器蒐證，將上開過程全數錄影，報警處理而查悉
    上情。
二、案經蕭佑龍訴由雲林縣警察局斗六分局報告臺灣雲林地方檢
    察署檢察官偵查起訴。
    理  由
壹、程序方面
    本判決下述引用被告劉俊顯以外之人於審判外之供述證據，
    檢察官、被告於審判中均表示同意作為證據，且迄本院言詞
    辯論終結前，檢察官、被告就該等證據之證據能力，皆未聲
    明異議，本院審酌上開供述證據資料製作時之情況，並無不
    當取供或證明力明顯過低之瑕疵，以之作為證據應屬適當，
    依刑事訴訟法第159條之5規定，認均具有證據能力。
貳、實體方面
一、認定犯罪事實所憑之證據及理由
    訊據被告固不否認自107年5月5日起向告訴人蕭佑龍承租龍
    來玩娃娃機店之機臺，且其於110年2月27日晚間10時12分許
    至同年3月1日下午1時56分許有在龍來玩娃娃機店內，開啟
    本案機臺之事實，惟矢口否認有何竊盜犯行，辯稱：①我每
    天都會待在龍來玩娃娃機店5小時左右，待的時間長就有可
    能碰到監視器異常，其他間娃娃機店也有監視器異常的問題
    。②我打開本案機臺是要開投幣孔檢修按鍵、搖桿維動開關
    及投幣孔的線阻及搖桿的線阻；我放進本案機臺的綠色盒子
    是因為拆解搖桿底座有4顆螺帽，維修空間狹小螺帽也太小
    ，螺帽可能掉到機臺下方空間無法找到，需要放置螺絲帽的
    盛接容器以策安全。③我有本案機臺的鑰匙，我要拿零錢的
    話直接從機臺最下方零錢箱拿就好，不用多此一舉云云。經
    查：
  ㈠被告自107年5月5日起向告訴人承租龍來玩娃娃機店之機臺，
    且於110年2月27日晚間10時12分許、同年3月1日下午1時56
    分許有在龍來玩娃娃機店內，開啟本案機臺之事實，經告訴
    人證述在案(偵卷第8頁至第9頁反面、偵卷第42頁、第43頁)
    ，並有監視器畫面擷圖8張、現場照片10張、雲林縣警察局
    斗六分局斗六派出所受理各類案件紀錄表1份、110年11月2
    日函暨所附110年10月27日員警職務報告、現場蒐證照片4張
    、告訴人提出機臺維修操作說明照片4張、龍來玩娃娃館設
    立資訊擷圖1張、告訴人與被告對話紀錄擷圖暨租賃契約、
    監視器位置照片1份在卷可稽(偵卷第11頁至第17頁、第19頁
    、第20頁、第23頁、第50頁至第68頁)，且為被告所不爭執(
    本院卷第29頁、第30頁、第37頁)，此部分事實，首堪認定
    。
  ㈡證人即告訴人歷次證述如下：
　⒈警詢時證稱：我開立龍來玩娃娃機店，被告向我承租店內機
    臺已經3年。我調閱110年2月27日晚間10時12分店內監視器
    ，發現被告抵達店內時，先進入倉庫將監視器總電源關閉讓
    錄影暫停，等約莫過3分鐘後監視器電源重啟時，他就已經
    在門口準備離開了。於是我再調閱機臺上另外安裝的隱藏攝
    影鏡頭，發現被告以通用鑰匙打開本案機臺的中控鎖，接著
    以零錢盒替換投幣孔道，使顧客消費時所投的零錢都聚集在
    零錢盒內，等我要去店內收錢的前一天，再將零錢盒換回原
    本的投幣孔道，藉此竊取我機臺內本該有的營業收入，接著
    再將機臺IC板拉出後按操作鈕，機臺螢幕上就會顯示操作介
    面，選擇「清當前幣」選項可重置投幣數，使我長久以來不
    曾察覺有異。監視器主機放置於倉庫中，被告有倉庫的鑰匙
    可以自由進出。被告擁有之機臺中控鎖鑰匙編號與我的本案
    機臺鎖頭編號相同，他可直接開啟本案機臺中控鎖，機臺IC
    板也有上鎖，我有給被告機臺IC板的鑰匙，只要是同一機型
    ，就可以同樣的鑰匙開啟同一家廠商機臺的IC板。且被告知
    道我平時只有禮拜三與禮拜六晚上會去店內整理店內事務，
    所以他會在前一天將機臺回復原狀等語(偵卷第8頁至第9頁
    反面)。
　⒉偵訊時證稱：被告也有到附近機臺店承租機臺，那些機臺主
    發現他們的監視器常有斷訊的情形，顯然有人將監視器關掉
    ，要我注意，我才會另行裝設監視器。我發現我店內監視器
    有空白的時段，時間無法銜接，監視器是擺放在桌面上，身
    體不可能去碰觸到，顯然是被刻意關掉電源。我另外裝設監
    視器蒐證有錄到被告將本案機臺之箱盒，換成自己的零錢箱
    盒。我沒有請被告幫我將零錢拿走或更換零錢箱。而且搖桿
    故障要更換零件，有時重新開機就會自動修復，這些都不可
    能會碰到零錢箱，2者的位置不同等語(偵卷第42頁、第43頁
    )。
　⒊審判中證稱：龍來玩娃娃機店面由我承租，裡面大概有20臺
    娃娃機，機臺所有權人是我，承租機臺者1個機臺每月付我2
    ,500元租金，被告承租7、8臺，案發時還有另2位承租人，
    剩下10多臺是我自己經營。案發前1、2個月我就覺得怪怪的
    ，發現出貨量跟錢收起來不太一樣，後來我們隔壁另一間娃
    娃機店，被告也有承租，發現他的行為比較異常，有時候會
    去關整間店的總電源，機臺主跟我聯絡，說發現他有怪異行
    為叫我多加注意，我才另外裝1個側錄監視器。我從側錄監
    視器看到被告打開我的機臺，把軌道拿掉，放1個零錢盒進
    去，攔截我期間的營業額，然後再把盒子取出來，把軌道放
    回去，他在我收錢之前把投幣數歸零。他在做這件事情的時
    候有關掉店內的監視器，另外店內監視器從111年2月27日晚
    間之後到3月1日下午前這段期間沒有異常狀況。被告的行為
    不是維修，他拿的物品與機臺無關，開啟的位置也不是維修
    的地方，維修也不可能在1至3秒就完成，而且他是在機臺看
    起來正常的狀況下做這個動作，完全沒有確認機臺有無損壞
    、有無恢復正常。被告會幫我補貨，但也不會開到零錢軌道
    的地方，我也不會請被告幫我收我機臺的零錢等語(本院卷
    第81頁至第96頁)。       
　㈢又經本院勘驗龍來玩娃娃機店內監視器與告訴人設置側錄監
    視器影像結果，於110年2月27日，店內監視器拍攝到被告於
    22：11：54進入倉庫，於22：12：01店內監視器畫面停頓，
    自22：14：03始繼續錄影，而側錄監視器於22：12：07至22
    ：12：14，被告將本案機臺打開後取出原本機臺內之盒狀物
    (即零錢軌道)，再放入裡層為綠色的零錢盒後將機臺鎖上。
    另於110年3月1日，店內監視器拍攝到被告於13：55：15進
    入倉庫，於13：55：25店內監視器畫面停頓，自13：59：59
    始繼續錄影，而側錄監視器於13：56：19至13：56：35，被
    告將本案機臺打開後取出裡層為綠色的零錢盒，又做出放入
    動作後將機臺鎖上，有本院勘驗筆錄1份在卷可憑(本院卷第
    32頁至第36頁、第39頁至第48頁)。
　㈣告訴人歷次證述就被告如何竊取本案機臺內零錢之手法、過
    程前後相符，無明顯瑕疵可指，參以告訴人與被告除了第1
    年簽訂書面契約外，嗣後均是口頭續約，經告訴人、被告陳
    稱在卷(本院卷第27頁、第90頁)，足認2人間具有一定信任
    關係，告訴人並無刻意設詞誣陷被告之動機存在，且上開勘
    驗監視器影像結果，足以佐證告訴人證稱被告於案發前先關
    掉店內監視器主機電源使店內監視器停止錄影，藉此空檔開
    啟本案機臺，放入自備零錢盒與取出自備零錢盒，以此方式
    竊取顧客所投零錢之行為，堪認被告確有以上開手法竊取本
    案機臺之零錢。
　㈤被告辯解不可採之理由：
　⒈被告辯稱店內監視器停止錄影是監視器異常云云，惟本案店
    內監視器於110年2月27日、3月1日2次停止錄影前，被告都
    有進入放置監視器主機之倉庫，且被告放置自備零錢盒、取
    出自備零錢盒之時間，均在店內監視器停止錄影期間，若無
    人為關閉、開啟店內監視器主機電源，當無可能如此。
　⒉被告辯稱開啟本案機臺、放置自備零錢盒係維修機臺、避免
    螺帽掉落找不到云云，惟依側錄監視器影像，其僅單純拿出
    原先零錢軌道放入自備零錢盒，與取回自備零錢盒及放回零
    錢軌道之動作，並無維修、拆除螺帽、測試系統是否正常之
    舉動，是此部分辯解亦難採信。
　⒊再被告辯稱其可逕自打開機臺最下方零錢箱拿零錢就好，放
    置零錢盒攔截是多此一舉云云，惟放置零錢盒可於短時間內
    拿走整盒零錢，再將機臺IC板拉出後按操作鈕，由機臺螢幕
    上顯示之操作介面選擇「清當前幣」即可將投幣數歸零，掩
    飾其有攔截部分零錢之事實；若採取從零錢箱拿零錢之方式
    ，欲掩飾犯行，還要先確認投幣數是多少，拿取相對應之硬
    幣數量再將投幣數歸零，自較上開方式費時。況且，被告採
    取何種方式偷竊，與其是否有為竊盜犯行根本無關，被告如
    此辯解洵無可採。
　㈥綜上，被告所辯顯屬事後卸責之詞，不足採信。本案事證明
    確，被告犯行堪以認定，應依法論科。     
二、論罪科刑之理由
  ㈠核被告所為，係犯刑法第320條第1項之竊盜罪。
  ㈡爰審酌被告正值青壯、手腳健全，卻不思循正當方式賺取所
    需，反以上開方式竊取他人財物，所為不該。另考量被告犯
    後始終未反省己過，亦未與告訴人達成和解賠償告訴人損失
    ，再參酌被告所竊取數額，與被告前科素行，有臺灣高等法
    院被告前案紀錄表1份在卷可參，及被告自陳專科畢業，目
    前承租娃娃機臺維生，月收入3萬多元，需要扶養母親、女
    兒等一切情狀，量處如主文所示之刑，並諭知易科罰金之折
    算標準。
三、沒收
　　前條犯罪所得及追徵之範圍與數額，認定顯有困難時，得以
    估算認定之，刑法第38條之2第1項前段定有明文，旨在基於
    訴訟經濟之考量，於事實審法院對犯罪所得沒收及追徵之範
    圍與價額，認定顯有困難時，不受嚴格證明法則之拘束，得
    綜合卷證資料，依自由證明法則釋明其合理估算推計之依據
    即已足。查被告自110年2月27日晚間放置自備零錢盒至同年
    3月1日下午取回，期間約2日，又依告訴人所述，1個機臺1
    個月約可賺取2,500元，故每日可賺約80元等語(本院卷第89
    頁、第90頁、第96頁)，本院考量以2,500元除以30日約為83
    元，又投幣均為10元整數，故告訴人所述當屬有據，估算本
    案被告犯罪所得為160元(計算式：80x2=160)，未扣案，應
    依刑法第38條之1第1項前段、第3項規定宣告沒收、追徵。
四、不另為無罪諭知
　㈠公訴意旨認被告以上開方式攔截硬幣，及打開娃娃機臺電腦I
    C板按操作按鈕後，在機臺螢幕操作界面選擇「清當前幣」
    之方式，擅自重設投幣數目之不正方式，另涉犯刑法第339
    條之1第1項之以不正方式由收費設備取得他人之物罪嫌。
　㈡惟收費設備之運作乃是重視使用者是否提出正確給付，只要
    使用者可提出正確的財產給付，收費設備即會相對應為對待
    給付，因此在上述收費設備特性下，刑法第339條之1第1項
    所謂「不正方法」應係指任何意圖規避給付對價，而以不合
    設備所定使用規則，「操縱該設備」取得他人之物或財產上
    不法利益，例如使用偽幣免費取得自動售物機內之物品、使
    用偽造儲值卡扣減儲值而免費取得物品或服務，亦即上開罪
    名之增訂乃是指使用違反收費設備使用規則，使收費設備產
    生判斷錯誤進而提供給付。本案被告係以打開機臺後放置零
    錢盒攔截零錢方式竊取零錢，並非是對於該機臺原先設計之
    使用規則、運作模式提供誤判之情事，造成機臺仍依其程式
    設計提供給付，又被告於竊得零錢後抽出IC板並從機臺螢幕
    將投幣數重置歸零，亦是事後掩飾、延緩其竊盜犯行被發現
    之手段而已，難認被告以上開方式取得零錢構成刑法第339
    條之1第1項所稱之「不正方法」而該當該罪名。惟此部分若
    成立犯罪，與前開論罪部分具有想像競合犯之裁判上一罪關
    係，爰不另為無罪之諭知。
據上論斷，應依刑事訴訟法第299條第1項前段，判決如主文。
本案經檢察官莊珂惠提起公訴，檢察官黃立夫到庭執行職務。
中    華    民    國    111   年    3    月     10    日
                  刑事第二庭   法  官   黃麗竹 
以上正本證明與原本無異。 
如不服本判決，應於收受本判決後20日內向本院提出上訴書狀，
並應敘述具體理由。如未敘述上訴理由者，應於上訴期間屆滿後
20日內向本院補提理由書狀（均須按他造當事人之人數附繕本）
「切勿逕送上級法院」。
告訴人或被害人對於判決如有不服，具備理由請求檢察官上訴者
，其上訴期間之計算，係以檢察官收受判決正本日期為準。
                               書記官   黃巧吟　　　　
中    華    民    國    111   年    3    月     10    日
附錄本案論罪科刑法條全文：
中華民國刑法第320條
意圖為自己或第三人不法之所有，而竊取他人之動產者，為竊盜
罪，處5年以下有期徒刑、拘役或50萬元以下罰金。
意圖為自己或第三人不法之利益，而竊佔他人之不動產者，依前
項之規定處斷。
前二項之未遂犯罰之。